臺灣高等法院刑事裁定
110年度毒抗字第373號
抗  告  人  
即  被  告  李傑淇




上列抗告人因違反毒品危害防制條例案件，不服臺灣臺北地方法
院中華民國110年2月24日所為之裁定（110年度毒聲字第192號）
，提起抗告，本院裁定如下：
    主  文
抗告駁回。                                             
    理  由
一、原裁定意旨略以：抗告人即被告甲○○有於上開時、地，施用
    第二級毒品大麻之事實，業據被告於警詢及偵查中坦承不諱
    ，而經員警採得被告尿液之檢體，驗得大麻代謝物陽性反應
    等情，亦有臺北市政府警察局偵辦毒品案件尿液檢體委驗單
    、台灣尖端先進生技醫藥股份有限公司107年11月6日出具之
    濫用藥物檢驗報告在卷可稽，足認被告上開自白與事實相符
    ，是被告施用第二級毒品之犯行，堪以認定。被告前未曾因
    施用毒品案件，入勒戒處所觀察、勒戒或入戒治處所施以強
    制戒治，有本院被告前案紀錄表在卷為憑。又被告因本案施
    用第二級毒品之犯行，雖曾經臺灣臺北地方檢察署檢察官於
    108年2月17日以107年度毒偵字第4635號為附命完成戒癮治
    療及預防再犯所為必要命令之緩起訴處分，上開緩起訴處分
    於108年3月7日確定，緩起訴期間自108年3月7日起至110年3
    月6日止。嗣被告於緩起訴期間內，有違反預防再犯所為必
    要命令而違背緩起訴處分應遵守或履行事項之情形，臺灣臺
    北地方檢察署檢察官乃於109年8月9日以109年度撤緩字第31
    2號撤銷緩起訴處分確定，並經臺灣高等檢察署駁回被告之
    再議聲請而確定等情，有本院被告前案紀錄表、上開緩起訴
    處分書、緩起訴處分命令通知書、撤銷緩起訴處分書、送達
    證書、臺灣高等檢察署處分書在卷可憑，依照前揭說明，聲
    請人就本案所為觀察、勒戒之聲請，程序上即無不合。再審
    酌被告係因未能完成緩起訴附命之戒癮治療及預防再犯所為
    必要命令，始遭撤銷緩起訴處分，堪認聲請人經裁量後聲請
    令被告入勒戒處所觀察、勒戒，並無明顯裁量怠惰或濫用之
    瑕疵，核無不合，應予准許，爰依毒品危害防制條例第20條
    第1 項及觀察勒戒處分執行條例第3條第1項之規定，裁定被
    告應入勒戒處所觀察、勒戒等語。
二、抗告意旨略以：
（一）檢察官之聲請及原審法院裁定前，均未給予被告對於是否
      觀察、勒戒之處分，於事前表示意見，檢察官所能考量者
      亦僅有醫院採尿篩檢陽性反應報告既認定抗告人有施用毒
      品及撤銷緩起訴處分公文書，其後檢察官的聲請書也根本
      未送達被告，導致被告無從得知已遭聲請，更無可能在法
      院裁定前，能有向法官事前陳述之機會，顯然漠視被告事
      前陳述意見權的保障。而原審法院在裁定是否觀察、勒戒
      前，亦未開庭訊問被告，或至少以書面通知被告使有以言
      詞或書面陳述答辯之機會。足可確定的是，本案所有程序
      均以書面審查，被告直到收受原審刑事裁定之前，均不知
      有此聲請之程序，明顯對於被告「聽審權」之保障不足，
      有害被告受上述憲法及公民與政治權利國際公約所保障之
      「聽審權」，其程序自有不符「正當法律程序」之要求，
      並侵害被告之訴訟權保障，既屬違法不當。
（二）被告本次施用毒品犯行，聲請意旨並無任何對於被告生活
      狀況、家庭背景、經濟狀態、是否對於毒品並無過度依賴
      性而得自主戒治、是否必須逕以侵害被告人身自由最劇的
      令入戒治處所觀察、勒戒之方式不可？有如何之理由不能
      以其他戒癮治療附條件緩起訴之方式為之？均未見檢察官
      詳加調查審酌，亦未告知被告有何不適合為戒癮治療之原
      因。原審裁定亦未見審查聲請人是否及如何行使裁量權，
      在對於被告侵害較微的附戒癮條件的緩起訴處分，及侵害
      較劇的本案聲請觀察、勒戒處分之間，有無遵守侵害最小
      的必要性原則，而是否違反比例原則？又有無與事件無關
      之考量，或於相同事件為不同處理之違反平等原則等情事
      ，懇請依法撤銷原裁定，發回原審法院，更為妥適處理云
      云。
三、按犯毒品危害防制條例第10條之罪者，檢察官應聲請法院裁
    定，或少年法院（地方法院少年法庭）應先裁定，令被告或
    少年入勒戒處所觀察、勒戒，其期間不得逾二月，同條例第
    20條第1項定有明文。
四、經查：
（一）被告對其於107年10月18日上午3時許，在臺北市大安區四
      維路之住處，以吸食含有第二級毒品大麻成分電子菸之方
      式，施用第二級毒品大麻之事實，業已於警詢及偵查中坦
      承不諱，且經警將被告查獲後所採集之尿液送驗，檢驗結
      果呈大麻代謝物陽性反應等情，有台灣尖端先進生技醫藥
      股份有限公司107年11月6日出具之濫用藥物檢驗報告在卷
      可憑，足認被告確有於上揭時地施用第二級毒品大麻之行
      為，堪以認定。
（二）現行毒品危害防制條例為給予施用毒品者戒毒自新之機會
      ，對於進入司法程序之戒癮治療方式，採取機構內處遇之
      「觀察、勒戒或強制戒治」及機構外處遇之「附命緩起訴
      」雙軌制，其目的在給予施用毒品者戒毒自新機會，並由
      檢察官依施用者具體之施用情形及其他相關情事，裁量決
      定採取何種戒癮治療方式為適當（見同條例第24條第1項
      之用語），此見同條例第20條第1項、第2項、第24條第1
      項規定自明，此係法律賦與檢察官之裁量權，就具體聲請
      觀察、勒戒之案件，檢察官決定對施用者採取「觀察、勒
      戒」程序而向法院提出為觀察勒戒裁定之聲請，法院固得
      就檢察官此一裁量權之行使有無違背法令、事實認定錯誤
      、其裁量有無明顯瑕疵等情事為審查，而為准否之裁定，
      但法院尚不能「越俎代庖」逕命檢察官應為如何之處分。
      本件檢察官斟酌具體個案情形後，聲請法院令被告入勒戒
      處所施以觀察、勒戒，原審審核上開卷證資料，認被告確
      曾有施用第二級毒品之事實，裁定將被告送勒戒處所觀察
      、勒戒，核其認事用法並無不合。抗告意旨稱原檢察官聲
      請書未經合法送達於被告、原審未開庭亦未給予被告陳述
      意見之機會云云，然被告於107年10月21日為警查獲後，
      於同日解送至臺灣臺北地方檢察署偵查庭由檢察官為訊問
      （見毒偵字卷第28頁至第29頁），檢察官並於107年12月1
      7日再次傳喚被告到庭訊問是否同意為緩起訴處分，及諭
      知被告緩起訴處分之意義、相關規定、法律效果及刑事訴
      訟法第253條之3撤銷緩起訴處分之規定，有該次訊問筆錄
      在卷可憑（見毒偵字第56至第57頁），抗告意旨稱檢察官
      未給予被告表示意見之機會而侵害被告之聽審權，容有誤
      會。再審酌被告係因未能完成緩起訴附命之戒癮治療及預
      防再犯所為必要命令，始遭撤銷緩起訴處分，堪認檢察官
      經裁量後聲請令被告入勒戒處所觀察、勒戒，並無任何違
      法或明顯失當之處。
（三）綜上所述，本件聲請洵屬有據，原審法院依毒品危害防制
      條例第20條第1項及觀察勒戒處分執行條例第3條第1項規
      定，裁定將被告應送勒戒處所觀察勒戒，經核其認事用法
      ，並無違誤，被告執前事由提起本件抗告，空言指摘原裁
      定不當，並無理由，應予駁回。
據上論斷，應依刑事訴訟法第412條，裁定如主文。
中　　華　　民　　國　　110 　年　　3 　　月　　25　　日
                  刑事第二十庭  審判長法　官  王復生
                                      法　官  張紹省
                                      法　官  遲中慧
以上正本證明與原本無異。
不得再抗告。
                                      書記官  鄭巧青
中　　華　　民　　國　　110 　年　　3 　　月　　25　　日